【裁判字號】    98,交抗,59
【裁判日期】    980409
【裁判案由】    聲明異議
【裁判全文】
臺灣高等法院臺南分院交通事件裁定      98年度交抗字第59號
抗  告  人
即受處分人  甲○○
移
代  表  人  乙○○
上列抗告人因違反道路交通管理處罰條例案件，不服中華民國98
年1月23日臺灣臺南地方法院所為裁定（97年交聲字第887號，原
處分案號：麻監裁罰字第裁75-KAE120644號）提起抗告，本院裁
定如下：
    主  文
原裁定撤銷。
甲○○不罰。
    理  由
一、本件抗告意旨略以：抗告人甲○○於97年7月21日下午3時許
    ，駕駛車牌號碼SZ-6526號自用一般小客車，行經雲153線山
    腳段由南向北路段行駛時，並未超速行駛，但警方認以測速
    雷達槍測得抗告人之車速為時速83公里，超速33公里，經警
    開單舉發超速違規，但抗告人確未超速，且警方未依規定於
    舉發超速地點前方1百公尺以上之處所設置「前有測速」之
    警告標誌。於原審調查時，雲林縣警察局北港分局檢送所謂
    於本件執勤地點前1百公尺處有設「前有測速」告示牌之照
    片（見原審卷第17頁），係事後偽造。因本件舉發之時係下
    午3時許之雲153線山腳段由南向北路段，但照片所示太陽照
    下之陰影，竟由東往西，即太陽仍在東方，顯然與事實不符
    ，原裁定未察，駁回抗告人之聲明異議，顯不符合公平正義
    之法治精神，請撤銷原裁定，為適當之裁判等語。
二、原裁定意旨略以：抗告人於97年7月21日下午3時許，駕駛其
    所有車牌號碼SZ-6526號自用小客車，行經雲153線山腳段由
    南向北路段時，當時之行車速限為50公里，但抗告人之車速
    經測為時速83公里，超速33公里，行車速度超過規定之最高
    時速20公里以上40公里以下，經雲林縣警察局北港分局警員
    當場攔停製單舉發等情，有雲林縣警察局97年7月21日雲警
    交字第KAE120644號舉發違反道路交通管理事件通知單及交
    通部公路總局嘉義區監理所麻豆監理站麻監裁罰字第裁75-K
    AE120644號違反道路交通管理事件裁決書各一紙在卷可稽。
    又本件用以測定異議人行駛速度所使用之雷射測速器廠牌係
    ：MPH，規格為：24．150GHZ非照相式，器號則為：HHＺ0000
    00000之儀器，且該測速器係由經濟部標準檢驗局於97年5月
    9日檢定合格（檢定合格單號碼：M00000000），檢定合格有
    效期限至98年5月31日止，此有經濟部標準檢驗局97年5月12
    日雷達測速儀檢定合格證書一紙在卷可參，而抗告人之上開
    車輛於97年7月21日經警測得行駛超速時，該雷達測速儀尚
    在檢定合格有效期限內，故該雷達測速器之準確性及正確性
    應值得信賴，認抗告人確有於上開時地，未遵從速限而駕車
    超速之違規事實，認原移送機關以抗告人違規事證明確，依
    道路交通管理處罰條例第40條、第63條第1項第1款規定，裁
    處抗告人罰鍰新臺幣（下同）1800元，並記違規點數1點並
    無不當，而駁回抗告人之聲明異議。
三、按為使行政行為遵循公正、公開與民主之程序，確保依法行
    政之原則，以保障人民權益，提高行政效能，增進人民對行
    政之信賴，特制定本法，為行政程序法第1條所明定。同法
    第4條復規定「行政行為，應受法律及一般法律原則之拘束
    」。次按取締行車速度超過規定之最高速限或低於規定之最
    低速限之道路交通違規行為，採用固定或非固定式科學儀器
    取得證據資料證明者，於一般道路須至少於1百公尺，於高
    速公路、快速公路須至少於3百公尺前，明顯標示之，道路
    交通管理處罰條例第7條之2第2項第9款、第3項定有明文。
    是在於取締行車速度超過規定之最高速限道路交通違規行為
    ，採用固定或非固定式科學儀器取得證據資料證明者，於一
    般道路須至少於1百公尺前，明顯標示之。其立法意旨，係
    強制主管機關若以此方式舉發違規超速，應依此規定辦理，
    使駕駛人預見其行駛之路段即將有測速照相，其仍超速行駛
    者，始得以此方式逕行舉發之，違反此一規定而以固定或非
    固定式科學儀器所得之證據資料作為證據舉發超速違規，即
    非合法，不得以此儀器取得之證據資料證明被舉發人之違規
    事實，且依上開行政程序法第1條、第4條規定，亦應為如此
    解釋及認定。查抗告人辯稱本件警方於取締超速違規地點1
    百公尺前方，並未依規定設置「前有測速」之標示牌等語。
    經查雲林縣警察局北港分局於97年8月12日函復移送機關，
    謂本案值勤同仁於執勤地點前，有依規定於執勤地點前1百
    公尺處設置「前有測速」告示牌，並檢送該所謂於執勤地點
    前1百公尺處有設「前有測速」告示牌之照片（見原審卷第
    15、17頁）。惟查，因本件舉發之時係下午3時許之雲153線
    山腳段由南向北路段，即太陽已過中心點而移向西方，則太
    陽照下之電線桿或電線之陰影，應自西向東呈現，但查該照
    片所示太陽照下之電線桿之陰影，竟由東往西（即太陽仍在
    東方所致陽光照下之陰影），顯與舉發之時係下午3時許之
    時間不合。經本院傳喚證人即承辦警員丙○○到庭結證稱：
   「這張照片並不是當時舉發之前在舉發地點前方1百公尺之前
    設置所拍照片。這張是甲○○他異議的時候，我們分局收到
    監理站的公文要我們補文件的時候，我才在事後某日上午去
    補拍照的，補拍的時間我記不得了。（法官問：你們究竟有
    無當時取締超速違規，而在取締地點前方1百公尺以前設置
   【前有測速】之警告標示的證據，如照片或光碟片？）沒有
    。」（見本院卷第32-33頁），由證人丙○○上開之證述，
    顯無證據證明警方於取本件締超速違規，確有在取締地點前
    方1百公尺前設置「前有測速」之警告標示牌甚明。
四、綜上，本件舉發機關未依道路交通管理處罰條例第7條之2第
    2項第9款、第3項之規定，於取締地點前方1百公尺前設置「
    前有測速」之警告標示牌，而以非固定式科學儀器所得之證
    據資料作為證據舉發超速違規，即非合法，不得以此儀器取
    得之證據資料證明被舉發人之違規事實，且依上開行政程序
    法第1條、第4條規定，亦應為此認定。自難認抗告人有超速
    違規行為，應屬不罰。原移送機關據上開舉發單予以裁罰，
    自非適法。原裁定未察而駁回抗告人之聲明異議，抗告意旨
    據此指摘原裁定不當，為有理由，爰由本院撤銷原裁定，並
    改諭知甲○○不罰。
五、據上論斷，應依道路交通管理處罰條例第89條、道路交通案
    件處理辦法第26條，刑事訴訟法第413條前段，裁定如主文
    。
中    華    民    國    98    年    4     月    9     日
                      刑事第一庭審判長法  官  黃崑宗
                                      法  官  夏金郎
                                      法  官  王明宏
以上正本證明與原本無異。
不得再抗告。
                                      書記官  黃全忠
中    華    民    國    98    年    4     月    9     日


司法院資訊處製作；財團法人民間司法改革基金會備份。
